臺灣桃園地方法院行政訴訟判決　　　　　110年度交字第192號
原　　　告　戴玉珍　

被　　　告　桃園市政府交通事件裁決處

代　表　人　張丞邦　
訴訟代理人　黃一鳴律師
上列當事人間交通裁決事件，原告不服被告民國110 年4 月7 日
桃交裁罰字第58-DG0000000號裁決，提起行政訴訟，本院判決如
下：
    主  文
一、原處分撤銷。
二、訴訟費用新臺幣參佰元由被告負擔。
三、被告應給付原告新臺幣參佰元。
    事實及理由
壹、程序方面：
    本件係因原告不服被告所為道路交通管理處罰條例（下稱處
    罰條例）第8 條之裁決而提起撤銷訴訟，依行政訴訟法第23
    7 條之1 ，應適用交通裁決事件訴訟程序。本件因卷證資料
    已經明確，本院依行政訴訟法第237 條之7 規定，不經言詞
    辯論，直接裁判。
貳、實體方面：
一、爭訟概要：
    原告駕駛車牌號碼000-0000號自用小客車( 下稱系爭車輛)
    ，於109 年11月26日9 時19分許，行經桃園市○○區○○○
    路00號時，因有「汽車駕駛人行車速度，超過規定之最高時
    速20公里以內」之違規行為，為桃園市政府警察局八德分局
     (下稱舉發機關) 員警逕行舉發並填製第DG0000000 號舉發
    違反道路交通管理事件通知單( 下稱系爭舉發通知單) ，並
    移送被告處理。嗣後原告向被告提出陳述，經舉發機關查復
    後，仍認違規事實明確，被告乃依處罰條例第40條規定，以
    110 年4 月7 日桃交裁罰字第58-DG00000 00 號裁決書( 下
    稱原處分) 裁處原告罰鍰新臺幣( 下同) 1,600 元，並記違
    規點數1 點。原告不服，於是提起本件行政訴訟。
二、本件原告主張及聲明：
（一）主張要旨：本件前揭地點路段為原告每日上班必經路線，
      員警逕行舉發地點前100 至300 公尺，並未設置固定之警
      52標誌，原告於遭員警舉發地點前，亦未看見警方設置之
      移動標誌或標示，顯未符合處罰條例第7 條之2 規定。又
      依非固定式測速照相執勤標準作業程序，非固定式科學儀
      器採證違規之執勤地點、項目，應由機關主管核定後執行
      ，本件未見主管機關之核定資料，被告逕以原處分對原告
      裁罰已不符合違反道路交通管理事件統一裁罰基準及處理
      細則( 下稱裁罰基準及處理細則) 第33條第2 項規定。故
      原處分應予撤銷。
（二）並聲明：原處分撤銷。
三、被告答辯及聲明：
（一）答辯要旨：
    1.引用處罰條例第7 條之2 第1 項第7 款、第2 項第9 款、
      第40條、第63條第1 項第1 款、道路交通安全規則( 下稱
      道安規則) 第93條第1 項第1 款、道路交通標誌標線號誌
      設置規則( 下稱設置規則) 第55條之2 、第85條第1 項規
      定等規定(詳卷附之答辯狀)。
    2.舉發機關110 年3 月11日德警分交字第1100008299號函略
      以：「…本案經再次查處旨案舉發違規疑義，查陳述人於
      109 年11月26日9 時19分許，駕駛旨揭車輛行經桃園市○
      ○區○○○路00號，經本分局員警架設移動式測速儀器測
      得時速67公里，超速17公里，爰依違反『道路交通管理處
      罰條例』( 第40條) 製開旨揭通知單逕行舉發…」。
    3.原告主張違規地點未設有「警52」標誌云云，惟依舉發機
      關110 年5 月17日德警分交字第1100016726號函略以：「
      …經查旨案舉發員警於109 年11月26日8 時至10時許擔服
      取締超速違規勤務，於轄內易肇事路段( 桃園市八德區中
      山一路) 架設非固定移動式測速照相，其儀器架設地點前
      約250 公尺處( Google地圖量測距離) 擺設移動式測速告
      示牌面，惟舉發員警於擺設測速告示牌面時，尚未拍照存
      證，僅以員警職務報告敘明違規當日取締程序，審查本案
      應符合道路交通管理處罰條例第7 條之2 第3 項規定…」
      ，本件舉發員警取締程序應符合道處罰條例規定。
    4.原告主張舉發機關非固定式科學儀器採證違規執勤地點應
      經主管核定一節，惟參照舉發機關110 年5 月25日德警分
      交字第1100017970號函略以：「…經查旨案舉發員警於10
      9 年11月26日8 時至10時許擔服取締超速違規勤務，於轄
      內易肇事路段( 桃園市八德區中山一路) 架設非固定移動
      式測速照相，其架設地點位於『取締超速勤務簽核資料』
      交通事故統計分析、肇事熱點、項次10、豐德路與中山路
      段；本案執行取締超速勤務除依各單位執行地點外，其執
      勤方式係針對轄內指定易肇事路段執行，以遏止危險駕車
      行為及降低交通事故發生率…」，本件舉發機關非固定式
      科學儀器採證違規執勤地點已經主管核定，並無違反行政
      程序之情形，舉發機關依法舉發應無違誤。又關於員警執
      勤地點及方式，交通法規並未設有明文之限制，均委由員
      警依據道路之設置情形、交通流量、交通事故發生頻率、
      一般用路權人之便利性、員警值勤之安全性等一切因素綜
      合判斷後，始決定執行違規取締勤務之地點，況法律要求
      駕駛人應遵守道路交通安全規則，除有維持交通順暢之公
      益目的外，本兼及有保護用路權人生命、身體、健康法益
      之旨，實不應因執法單位有無取締行為、取締地點是否明
      顯、取締方式為何而有所不同( 參照臺灣臺中地方法院行
      政訴訟判決107 年度交字第128 號) 。
    5.另駕駛人駕車行駛於道路上本應確實遵守速限標誌，即便
      在超車過程，亦應遵守速限之規定，以共同維護行車安全
      。又道路交通標誌、標線、號誌，係交通主管機關依道路
      交通狀況及用路人之需要而依法設置，故駕駛人有遵守標
      誌、標線、號誌指示之義務，駕駛人不得僅憑其個人認知
      或價值判斷，或主觀認為其行為不致影響交通秩序、安全
      ，而任意決定不予遵守，否則將使交通秩序大亂，非但影
      響道路交通安全及用路人權益，亦將使道路交通標誌、標
      線、號誌形同虛設。
    6.綜上所述，系爭車輛因有「汽車駕駛人行車速度，超過規
      定之最高時速20公里以內」之情，是該當處罰條例第40條
      規定所定要件。故被告依法裁處，應無違誤。
（二）並聲明：駁回原告之訴。
四、爭點：本件原告主張舉發機關未依照道路交通管理處罰條例
    第7 條之2 第3 項規定設置警告標誌，是否有理由？
五、本院之判斷：
（一）前提事實：
      本件原告駕駛系爭車輛) ，於109 年11月26日9 時19分許
      ，行經桃園市○○區○○○路00號時，因有「汽車駕駛人
      行車速度，超過規定之最高時速20公里以內」之違規行為
      而遭舉發等情，此有舉發機關110 年3 月11日德警分交字
      第1100008299號函、110 年5 月17日德警分交字第110001
      6726號函、違規採證照片、測速照相現場示意圖、財團法
      人台灣電子檢驗中心之雷達測速儀檢定合格證書影本等資
      料各1 份在卷可憑。
（二）本件原告主張舉發機關未依照道路交通管理處罰條例第7
      條之2 第3 項規定設置警告標誌，應有理由：
    1.按處罰條例第7 條之2 第1 項第7 款規定：「汽車駕駛人
      之行為有下列情形之一，當場不能或不宜攔截製單舉發者
      ，得逕行舉發：七、經以科學儀器取得證據資料證明其行
      為違規。」、第2 項第9 款規定：「前項第七款之科學儀
      器應採固定式，並定期於網站公布其設置地點。但汽車駕
      駛人之行為屬下列情形之一者，不在此限：九、行車速度
      超過規定之最高速限或低於規定之最低速限。」、第3 項
      規定：「對於前項第九款之違規行為，採用固定或非固定
      式科學儀器取得證據資料證明者，於一般道路應於一百公
      尺至三百公尺間，於高速公路、快速公路應於三百公尺至
      一千公尺間，明顯標示之；其定點當場攔截製單舉發者，
      亦同。」、第40條規定：「汽車駕駛人，行車速度，超過
      規定之最高時速，或低於規定之最低時速，除有第四十三
      條第一項第二款情形外，處新臺幣一千二百元以上二千四
      百元以下罰鍰。」、第63條第1 項第1 款規定：「汽車駕
      駛人有下列各款所列條款之一者，除依原條款處罰鍰外，
      並予記點：一、有第四十條…記違規點數一點。」。
    2.復按處罰條例第7 條之2 第3 項之規定，其立法目的乃係
      透過在交通違規路段前先行設置標牌之警告標誌或速限之
      禁制標誌提醒用路人，使得警方在執法採證上得以符合法
      定程序，而大幅減低違法性之疑慮，且考量汽車駕駛人駕
      車行駛於一般道路或高速公路、快速道路之行車速度不同
      而為反應距離不同之區分，使汽車駕駛人於先行預見此一
      標牌之警告標誌或速限之禁制標誌時，有充分時間及距離
      反應行車速度，以符合該等路段之速限範圍，避免汽車駕
      駛人因反應時間及距離之不足，反而導致行車時遽採煞車
      或加速而有增加危險發生之可能性；又該條項規定為94年
      12月28日所新增，明白確認行政機關有此標示義務，如舉
      發者予以違反，卻不生相對應之法律效果，則無異使該規
      定成為具文，殊違本條項特別設立之本意；是以，舉發機
      關及被告自均須遵守此一最低程度之法定程序保障之要求
      。故舉發員警以科學儀器取得證據資料證明駕駛人有行車
      速度超過規定之最高速限或低於規定之最低速限，於一般
      道路應於100 公尺至300 公尺間，於高速公路、快速公路
      應於300 公尺至1,000 公尺間，明顯標示之。該明顯標示
      之要求，為上開規定所明確制訂，不但有其立法上目的之
      考量，且已屬超速舉發之正當程序之一部分，舉發機關自
      有遵守必要；倘未遵守，應屬違法。
    3.經查，本件被告就舉發機關對原告系爭汽車之測速，固提
      出舉發機關110 年3 月11日德警分交字第1100008299號函
      函文所附之違規採證照片（見本院卷第27頁反面、第59頁
      ）、測速照相現場示意圖（見本院卷第28頁反面、第57頁
      反面、第58頁）、財團法人台灣電子檢驗中心之雷達測速
      儀檢定合格證書影本（見本院卷第60頁）等資料為證。然
      觀諸本件舉發員警之職務報告略以：「職黃建豪於109 年
      11月26日於8 時至10時許擔服取締交通違規勤務，職於8
      時至八德區建德路與中山一路口附近擺設測速告示牌，但
      職擺設測速告示牌時未拍照存證，…」等語( 見本院卷第
      28頁、第55頁) 。足見，本件舉發員警係擺設非固定式即
      移動式之測速告示牌，且舉發員警自陳其於擺設測速告示
      牌時未拍照存證等語，則本院自無從得悉本件違規舉發時
      ，系爭舉發地點前方100 至300 公尺處，是否確有該「警
      52」告示標示牌之設置？及確認該告示牌與測速儀器及原
      告遭測速之位置等三者間之距離究為多少公尺，及是否有
      符合處罰條例第7 條之2 第3 項規定。故本院即難遽認
      本件舉發機關舉發時，確有符合上開法律規定之「明顯標
      示」存在。
    4.綜上所述，本件根據本院就事實及證據調查之結果，無從
      認定舉發機關係在符合處罰條例第7 條之2 第3 項所定明
      顯標示之要件下而對原告為本件舉發，則其舉發程序難認
      適法，被告據以對原告為原處分之裁罰，於法亦有未合。
      是本件原告主張舉發機關未依照道路交通管理處罰條例第
      7 條之2 第3 項規定設置警告標誌，即有理由。
（三）本件判決基礎已臻明確，兩造其餘之攻擊防禦方法及訴訟
      資料經本院審酌後，核與判決結果不生影響，無一一論述
      之必要，附此敘明。
六、本件第一審裁判費為裁判費300 元，應由被告負擔，爰確定
    第一審訴訟費用額如主文第2、3項所示。
七、結論：原處分違法，原告訴請撤銷為有理由，應予准許。
中    華    民    國   110    年    11    月    25    日
                  行政訴訟庭  法  官  黃漢權
上為正本係照原本作成。
如不服本判決，應於判決送達後20日內，向本院提出上訴狀並表
明上訴理由（原判決所違背之法令及其具體內容或依訴訟資料可
認為原判決有違背法令之具體事實），其未載明上訴理由者，應
於提出上訴後20日內向本院補提理由書（上訴狀及上訴理由書均
須按他造人數附繕本，如未按期補提上訴理由書，則逕予駁回上
訴），並應繳納上訴裁判費新臺幣750元。
中    華    民    國   110    年    11    月    26    日
                              書記官  蕭竣升